臺灣桃園地方法院刑事裁定　　　　　　100 年度撤緩字第64號
聲　請　人　臺灣桃園地方法院檢察署檢察官
受　刑　人　陳約伯
上列聲請人因受刑人即被告偽造文書案件，聲請撤銷緩刑之宣告
（100年度執聲字第462 號），本院裁定如下：
    主  文
聲請駁回。
    理  由
一、聲請意旨略謂：受刑人即被告陳約伯前因偽造文書案件，經
    臺灣臺中地方法院於民國98年2 月5 日以97年度訴字第4905
    號判處有期徒刑1 年2 月，緩刑3 年，並於98年3 月2 日確
    定在案。該受刑人雖受緩刑宣告之寬典，並應於指定期間內
    向指定公益團體、地方自治團體或社區提供180 小時之義務
    勞務，惟查本件受刑人於指定期間內僅履行義務勞務41小時
    ，復分別經本署觀護人於99年10月14日、100 年1 月3 日函
    文通知，督促其履行期限即將屆滿，並應儘速履行。詎受刑
    人仍置若罔聞，無故不為義務勞務之履行，足認受刑人顯無
    悔過之意，已動搖原判決認定受刑人係一時失慮罹患刑典而
    予以緩刑宣告之基礎，且無從認原緩刑之宣告得收其預期效
    果。綜上，本件受刑人顯非誤蹈法網或對其前所犯有所悔悟
    ，自有執行刑罰之必要，合於刑法第75條之1 第1 項第4 款
    所定撤銷緩刑宣告之原因，依刑事訴訟法第476 條規定聲請
    撤銷前開緩刑宣告云云。
二、按緩刑制度設計之本旨，除可避免執行短期自由刑之流弊外
    ，主要目的係在獎勵惡性較輕者使其遷善，而經宣告緩刑後
    ，若有具體事證足認受宣告者並不因此有改過遷善之意，即
    不宜予緩刑寬典，乃另有撤銷緩刑宣告制度。又受緩刑之宣
    告而違反刑法第74條第2 項第1 款至第8 款所定負擔情節重
    大者，足認原宣告之緩刑難收其預期效果，而有執行刑罰之
    必要者，得撤銷其宣告，刑法第75條之1 第1 項第4 款固有
    明定，惟考立法意旨係以：修正條文第74條第2 項增列法院
    於緩刑期內，得命犯罪行為人於緩刑期內應遵守之事項（例
    如向被害人支付相當數額、向公庫支付一定金額、接受精神
    、心理輔導、提供義務勞務或其他預防再犯之事項），明定
    違反該條所定事項情節重大者，得撤銷其緩刑宣告，以期周
    延，且本條採用職權撤銷主義，賦予法院撤銷與否之權限，
    實質要件即以「足認原宣告之緩刑難收其預期效果，而有執
    行刑罰之必要」，供作審認標準。至於所謂「情節重大」，
    係指受刑人顯有履行負擔之可能，而隱匿或處分其財產、故
    意不履行、無正當事由拒絕履行或顯有逃匿之虞等情事而言
    。準此，上揭「得」撤銷緩刑之情形，法官應依職權本於合
    目的性之裁量，妥適審酌被告於緩刑期間內違反應遵守事項
    之情節是否重大，是否已難收其預期效果，而確有執行刑罰
    之必要，此刑法第75條第1 項所定2 款要件，有一具備，即
    毋庸再審酌其他情狀，應逕撤銷緩刑之情形不同。
三、經查：
  (一)本件受刑人前因犯偽造文書案件，經臺灣臺中地方法院以97
    年度訴字第4905號判決判處有期徒刑1 年2 月，緩刑3 年，
    緩刑期間付保護管束，並應向指定之公益團體、地方自治團
    體或社區提供180 小時之義務勞務，該案於98年3 月2 日確
    定，有上開刑事判決及臺灣高等法院被告前案紀錄表各1 份
    附卷可稽。
  (二)本件受刑人自98年3 月2 日判決確定後，迄至100 年3 月1
    日止，僅完成41小時之義務勞務，尚有139 小時之義務勞務
    尚未履行完成，並經臺灣桃園地方法院檢察署觀護人於99年
    10月14日、100 年1 月3 日函文通知，督促受刑人履行期限
    即將屆滿，應儘速履行之，此固有上開函文、臺灣桃園地方
    法院檢察署100 年2 月21日觀護輔導紀要與義務勞務工作日
    誌各1 份在卷可稽。然查：
  1.受刑人於本院訊問時供稱：伊於98年間，因左手開刀復健，
    並在清雲科技大學修習夜間部課程，白天上班，晚上就直接
    去上課，僅剩星期日有空，故只能在星期日的時間去服勞務
    ，而未能如期服完勞務，伊現要入伍服替代役，但仍有意願
    將義務勞務服完等語（見本院卷第16頁至第16頁背面），並
    於本院100 年5 月18日調查時陳稱：伊依提出之計畫，預計
    可於100 年5 月24日開始履行剩餘之義務勞務時數，伊會利
    用替代役休假期間完成，服義務勞務地點為木匠的家關懷協
    會，依計畫進行的話，即可在100 年7 月23日完成剩餘之13
    9 小時之義務勞務等語（見本院卷第39頁至第39頁背面），
    並庭呈服義務勞務之具體計畫書（見本院卷第40頁、第41頁
    ），則受刑人雖因故而延誤提供義務勞務，然其主觀上仍有
    履行義務勞務之意願，並提出履行義務勞務之計畫，預計可
    在短期內即服完義務勞務，是受刑人尚無故意不履行而有「
    情節重大」等情，難認受刑人有違反上開負擔之主觀故意而
    顯無悔過之意，進而動搖原判決予以緩刑宣告之基礎。
  2.再查，受刑人依其提出之服義務勞務計畫按時履行義務勞務
    ，木匠的家關懷協會亦表示受刑人服勞務之態度已有改進，
    並主動增加服勞務之時數，已彌補先前不足之時數，且受刑
    人其後已如期完成義務勞務之180 時數，經觀護人確認並已
    全案送執行科辦理，有本院辦理刑事案件電話紀錄查詢表（
    與木匠的家關懷協會確認）、臺灣桃園地方法院檢察署觀護
    人室之簽呈資料各1 紙在卷足憑（見本院卷第57頁至第58頁
    ），則受刑人已按原規定之履行期間內（即98年3 月2 日至
    101 年3 月1 日前）確實完成180 小時緩起訴處分義務勞務
    之執行，其於履行期間屆滿前履行義務勞務完畢，更無違反
    所定緩刑條件情節重大，足認原宣告之緩刑難收預期效果而
    有執行刑罰之必要等情形。
四、綜上所述，本件受刑人履行義務勞務之情狀，尚非已達「顯
    有履行負擔之可能，而故意不履行、或無正當事由拒絕履行
    」等確屬「情節重大」之情形，且最終仍於履行期間內向檢
    察官所指定之履行義務勞務機構完成180 小時之義務勞務，
    自不符合刑法第75條之1 第1 項第4 款所定得撤銷緩刑告之
    規定，是本件聲請人聲請撤銷受刑人之緩刑宣告，為無理由
    ，應予駁回。
五、依刑事訴訟法第220條，裁定如主文。
中    華    民    國   100    年    8     月    29    日
                  刑事第七庭  法  官  廣于霙
以上正本證明與原本無異。
如不服本裁定，應於裁定送達後5 日內向本院提出抗告狀。
                              書記官  劉寶霞
中    華    民    國   100    年    9     月    1     日